【裁判字號】    92,交聲,147
【裁判日期】    921229
【裁判案由】    違反道路交通管理處罰條例
【裁判全文】
臺灣宜蘭地方法院交通事件裁定                    九十二年度交聲字第一四七號
    移 送機 關  交通部公路總局台北區監理所宜蘭監理站
    異  議  人  甲○○
右列受處分人因違反道路交通管理處罰條例案件，對於交通部公路總局台北區監理所
宜蘭監理站民國九十二年十一月二十四日所為之處分（原處分案號：宜監字第四三－
Ｃ00000000、四三─Ｃ00000000號），聲明異議，本院裁定如左：
    主  文
交通部公路總局台北區監理所宜蘭監理站宜監字第四三－Ｃ00000000號原處
分撤銷。
右開部分甲○○不罰。
其餘異議駁回。
    理  由
一、按汽車駕駛人，駕駛汽車有違反本條例之行為，經交通勤務警察或依法令執行交
    通稽查任務人員制止時，不聽制止或拒絕停車接受稽查而逃逸者，除按各該條規
    定處罰外，處新臺幣三千元以上六千元以下罰鍰，道路交通管理處罰條例第六十
    條第一項定有明文。
二、本件異議意旨略以：交通部公路局台北區監理所宜蘭監理站（下稱宜蘭監理站）
    於民國九十二年十一月二十四日所為之處分，以異議人所有之車號ＮＰ９─０５
    ９號重型機車，於九十二年十月二十二日十二許，在淡金公路新埔工專前，駕駛
    人未依規定戴安全帽，並拒絕停車接受稽查而逃逸，為台北縣警察局淡水分局交
    通勤務警員逕行舉發，因而對異議人分別處新台幣（下同）五百元、三千元罰鍰
    。惟：異議人於右揭時間並未駕駛上開車輛經過舉發地點，舉發單上所載駕駛人
    蓄長髮之特徵與異議人不符。移送機關未憑證據，率認異議人駕駛輕型機車違規
    而逕行舉發，自屬不當，為此聲明異議等語。
三、本件因台北縣警察局淡水分局交通勤務警員認異議人於九十二年十月二十二日十
    二時許，在淡金公路新埔工專前有違反交通管理處罰條例情形，依違規事實「駕
    駛人未依規定戴安全帽」，「拒絕停車接受稽查而逃逸」，分別製單逕行舉發等
    情，有該舉發違反道路交通管理事件通知單二紙在卷可稽。則本件原處分是否合
    法，首應審究「逕行舉發」之程序是否合法。按交通違規事件之逕行舉發，依道
    路交通管理處罰條例第七條之二之規定：汽車駕駛人之行為有左列情形之一，當
    場不能或不宜攔截製單舉發者，得對汽車所有人逕行舉發處罰：一、闖紅燈或平
    交道。二、搶越行人穿越道。三、違規停車而駕駛人不在場。四、不服指揮稽查
    而逃逸，或聞消防車、救護車、警備車、工程救險車之警號不立即避讓者。五、
    違規停車或搶越行人穿越道，經各級學校交通服務隊現場導護人員簽證檢舉。六
    、其他違規行為經以科學儀器取得證據資料者。前項逕行舉發，應記明車輛牌照
    號碼、車型等可資辨明之資料，查明汽車所有人姓名或名稱、住址，並以該汽車
    所有人為被通知人製單舉發之。第一項第六款以科學儀器取得證據資料，得委託
    民間辦理。依上開規定，非有道路交通管理處罰條例第七條之二第一項所列各款
    之法定事由，不得逕行舉發。
四、經查，本件異議人經台北縣警察局淡水分局交通勤務警員製單舉發其於九十二年
    十月二十二日晚間十二時許，在淡金路四段新埔學院側門口，駕駛人騎乘機車未
    依規定戴安全帽，並拒絕停車接受稽查而逕行逃逸等情，已經台北縣警察局淡水
    分局交通勤務警員載明以「逕行舉發」方式為之，並載明違規之車輛車牌號碼、
    車輛種類、車輛顏色，有該舉發違反道路交通管理事件通知單二紙在卷可稽，並
    經證人即斯時執行交通勤務之警員羅勝昌到院結證綦詳。查本件逕行舉發之事由
    中，就其中「未依規定戴安全帽」部分，非屬前開道路交通管理處罰條例第一項
    第一款至第六款之事由，但「拒絕停車接受稽查而逃逸」則屬第四款之事由，足
    認就「未依規定戴安全帽」之違反處罰條例行為，舉發機關不得以逕行舉發之方
    式為之，至「拒絕停車接受稽查而逃逸」部分，則得以逕行舉發之方式為之。是
    舉發機關以逕行舉發方式舉發異議人未依規定戴安全帽之違法行為，有所未當。
    宜蘭監理站宜監字第四三－Ｃ00000000號處分就此部分依舉發單位之移
    送，即逕予裁罰，顯有違法，原處分關於異議人未依規定戴安全帽部分既有可議
    之處，自應予以撤銷，並就異議人此部分諭知不罰，而裁定如主文第一、二項。
五、次查，本件車牌號碼ＮＰ９─０５９號重型機車為異議人所有，平日為異議人所
    使用，且異議人平日在台北縣淡水新埔學院就學，違規地點之新埔學院即異議人
    就讀之學校等情，均為異議人所自承。而本件關於「拒絕停車接受稽查而逃逸」
    違規行為遭逕行舉發等情，業經證人即斯時執行交通勤務之警員羅勝昌到院結證
    證稱：當時伊在學院側門口，因當日舉行全運會，伊負責管制側門口管制行車，
    所以對違規車輛會特別注意。且斯時伊著反光制服，手持指揮棒，駕駛人應該可
    清楚看見伊。本件伊見駕駛人未戴安全帽，即舉手示意要攔查，惟該駕駛人就往
    他的左手邊（三芝）方向騎走。伊觀察見該機車之特徵，並將車牌號碼抄錄在舉
    發單上空白處。事後依其所見特徵，即車輛係黑色，重型機車，ＣＣ數及廠牌，
    與監理站之資料確認相符後，即逕行舉發等語。證人羅勝昌與異議人素不相識，
    並無怨隙，當無刻意攀誣之理，且係於具結後證述，亦不可能甘冒偽證刑責而虛
    偽陳述，是堪信證人羅勝昌之證述，應屬真實。則本件舉發警員確因欲取締騎乘
    上開機車之騎士未戴安全帽，因該騎士拒絕接受稽查逃逸，舉發人不能當場攔檢
    ，故於記下違規機車車號及車型、顏色等特徵後，再行核對車籍資料相符後始予
    以舉發，舉發過程合於違反道路交通管理處罰條例第七條之二之規定。異議人既
    未就執勤員警之舉發有誤提出確實證據以供調查，本院經查亦無任何證據足資證
    明有捏造事實違法取締之情事，自應受到合法、正確之推定。至異議人雖以伊當
    時不在現場，且伊並未蓄長髮云云置辯。經查，本件舉發員警除載明違規車輛之
    特徵外，並另載明駕駛人之特徵，有上開舉發違反道路交通管理事件通知單二紙
    在卷可按。惟本件員警既已載明車輛特徵，且確認車籍資料與其所見車輛特徵相
    符，即足見違規當時駕駛人所駕車輛確係異議人所有之車輛。至斯時駕駛人是否
    即為異議人，本非所問。苟車輛所有人並非駕駛人，則車輛所有人即依法即應依
    通知單之應到案日期到案，並告知違規駕駛人姓名、身分證統一編號及住址，使
    處罰機關得對真正行為人為裁罰。如車輛所有人逾期未到案，處罰機關對逾期到
    案之車輛所有人，即得依道路交通管理處罰條例第八十五條第三項規定處罰之，
    乃異議人並未為之，僅辯稱伊未有符合舉發單上駕駛人之特徵云云，其所辯自不
    足採。是裁決機關宜蘭監理站宜監字第四三－Ｃ00000000號處分，以逕
    行舉發之方式，裁處異議人於上述時地有違反處罰條例之行為，拒絕停車接受稽
    查而逃逸之事實，應屬確實適法。是異議人此部分之異議，並無理由，應予駁回
    ，爰裁定如主文第三項。
五、據上論斷，應依道路交通案件處理辦法第十九條、第二十條，裁定如主文。
中      華      民      國      九十二    年    十二    月    二十九    日
                                      臺灣宜蘭地方法院交通法庭
                        法  官  謝  佩  玲
右正本證明與原本無異。
如不服本裁定，應於裁定送達後五日內向本院提出抗告狀。（應附繕本）
                                            書記官  林  慶  生
中      華      民      國      九十二    年    十二    月    三十一    日


司法院資訊處製作；財團法人民間司法改革基金會備份。
